臺灣新北地方法院民事裁定
111年度小上字第172號
上  訴  人  李羿蓉  



            陳慧芬  






被  上訴人  吳毓芬  


上列當事人間請求侵權行為損害賠償事件，上訴人對於中華民國
111年8月5日本院三重簡易庭111年度重小字第1697號第一審判決
提起上訴，本院裁定如下：
    主  文
上訴駁回。
第二審訴訟費用新臺幣壹仟伍佰元由上訴人負擔。
    理  由
一、按對於小額程序之第一審裁判之上訴，非以其違背法令為理
    由，不得為之；又提起上訴，上訴狀內應記載上訴理由，表
    明原判決所違背之法令及其具體內容，暨依訴訟資料可認為
    原判決有違背法令之具體事實，民事訴訟法第436條之24第2
    項、第436條之25分別定有明文。且所謂違背法令，依同法
    第436條之32第2項準用第468條及第469條第1款至第5款規定
    ，即依同法第468條規定，判決不適用法規或適用不當者，
    為違背法令；依同法第469條規定，判決有該條所列第1款至
    第5款情形之一者，為當然違背法令。是當事人提起上訴，
    如以同法第469條所列第1至5款為理由時，其上訴狀或理由
    書應表明該判決有合於各該條款規定情形之具體內容，及係
    依何訴訟資料合於該違背法令之具體事實。如依同法第468
    條規定，以原判決有不適用法規或適用法規不當為理由時，
    其上訴狀或理由書應表明該判決所違背之法令條項，或有關
    判例、解釋字號，或成文法以外之習慣或法理等及其具體內
    容，暨係依何訴訟資料合於該違背法令之具體事實。上訴狀
    或理由書如未依上述方式表明，或其所表明者顯與上開法條
    規定不合時，即難認為已合法表明上訴理由，其上訴自非合
    法；若僅係取捨證據、認定事實等屬於原審法院職權行使之
    事項，除有認定違法之情形外，應不生違背法令之問題（最
    高法院71年台上字第314號、28年上字第1515號判例可資參
    照）。是上訴狀或理由書如未依上述方法表明者，即難認為
    已對小額訴訟第一審判決之違背法令有具體之指摘。次按當
    事人於第二審程序不得提出新攻擊或防禦方法，但因原法院
    違背法令致未能提出者，不在此限，民事訴訟法第436條之2
    8亦定有明文。又事實之真偽，應由事實審法院斟酌辯論意
    旨及調查證據之結果，依自由心證判斷之，苟其判斷並不違
    背法令，即不許當事人以空言指摘（最高法院21年上字第14
    06號判例可資參照）。復依民事訴訟法第436條之32第2項準
    用同法第471條第1項之上訴法律審（第三審）之規定，小額
    程序之上訴人若未於提起上訴後20日內提出如上所述之合法
    上訴理由書於第二審法院，第二審法院無庸命其補正，即得
    依同法第436條之32第2項準用同法第444條第1項前段之規定
    ，逕以裁定駁回之。
二、上訴意旨略以：上訴人甲○○、乙○○（下合稱上訴人，單指其
    一，逕稱姓名）固不爭執被上訴人所提出侵權行為之客觀事
    實，惟被上訴人所提出2件冒名行為，甲○○已接受刑事處罰
    ，且被上訴人所遭裁罰亦已註銷，自無冒名而影響被上訴人
    姓名、名譽權之事，縱認仍有侵害姓名、名譽權之事，被上
    訴人非社會知名人士，其所受侵害程度尚非重大，且不至於
    因本件而使不特定多數人可得知悉，進而造成重大損害，況
    被上訴人僅口頭陳明得知本件客觀事實時適值孕期，生產後
    為查明真相多次前往作證、應訊，惟其所受精神上痛苦實無
    從知悉，被上訴人並未提出客觀事證可佐，是原審判決雖稱
    非財產上損害賠償數額應審酌實際加害情形及其名譽影響是
    否重大，及被害者之身分地位及加害人經濟狀況等事定之，
    卻未詳加審酌甲○○對被上訴人之冒名行為，業已實際回復真
    正狀態，亦即被上訴人遭裁罰之紀錄業已註銷，且被上訴人
    就其名譽受影響之情事並無詳盡舉證，復依稅務電子閘門財
    產調件明細表可知兩造經濟狀況均非富裕，原審單以被上訴
    人所陳即全數允准其精神慰撫金請求數額，未依證據認定，
    甚而金額逾越甲○○110年所得之半數，有違相當性，是原審
    判決認定事實及適用法規顯有違背法令之情事。又原審就被
    上訴人請求購置隨身碟、提供證據列印紙張、寄送郵件之郵
    資等費用，均予以准許，然此部分請求至多係屬主張權利所
    須負擔之成本，難認與被上訴人侵權行為間具有因果關係，
    且被上訴人所購置隨身碟亦非僅於訴訟中可得使用，故原審
    逕認此部分費用均為侵權行為所致損失，原判決適用法律顯
    有違誤。再乙○○係於甲○○之未成年人須負侵權行為責任經認
    定後，始須連帶負賠償之責，原判決就被上訴人主張適逢孕
    期、生產後為主張權利多次作證及應訊，致生精神痛苦之事
    ，未依證據認定事實，有違舉證責任分配之證據法則，縱乙
    ○○未為舉證，亦不得逕予認定應負連帶賠償責任，原判決認
    事用法亦有違誤等語。並聲明：㈠原判決廢棄。㈡被上訴人於
    第一審之訴駁回。
三、經查，上訴人於111年8月23日，就本院三重簡易庭111年度
    重小字第1697號小額程序第一審判決提起上訴，經核其前揭
    上訴意旨，係主張原審僅依被上訴人單方所陳，即認定甲○○
    為冒名行為時被上訴人適逢孕期，未依證據認定事實，有違
    證據法則，且本件侵害姓名、名譽權程度非屬重大，加害情
    形業經回復真正狀態，兩造經濟狀況均非佳，原審判決竟全
    數允准被上訴人精神慰撫金之請求數額，並命乙○○連帶賠償
    ，認事用法均有違誤云云。然揆諸前開說明，可知事實認定
    屬事實審法院之職權，若原審之認定及解釋不違背法令或無
    悖於證據法則、論理法則及經驗法則時，即不許任意指謫為
    不當以為上訴理由，而被上訴人在原審已提出其子女之出生
    證明書1紙，原審據此認定甲○○為冒名行為時，被上訴人適
    逢孕期乙事，實合乎一般經驗及證據法則，上訴人並未說明
    原審就此部分事實認定有何違背法令之處，恣意指謫原審未
    依證據認定事實，顯無理由。又就精神慰撫金之酌定，同屬
    原審於取捨相關事證後，依職權加以酌定精神慰撫金之數額
    ，實則於甲○○為冒名行為時，被上訴人之姓名、名譽權即已
    受侵害，殊無事後遭裁罰經註銷即可遽認已然回復原狀，況
    被上訴人適逢孕期，因而須出庭作證、應訊、撰狀聲明異議
    ，均足以對被上訴人產生莫大壓力及相當痛苦，凡此業經原
    審取捨證據後認定，原審判決並已陳明斟酌雙方學經歷、經
    濟狀況、本件實際加害狀況及各種情形後，據以依職權酌定
    精神慰撫金之數額，上訴意旨僅因原審全數允准被上訴人請
    求數額，即稱原審之前開酌定有認事用法之違誤，亦非可採
    。再上訴意旨爭執因甲○○為冒名行為，被上訴人因而為主張
    權利所支出購置隨身碟、提供證據列印紙張、寄送郵件之郵
    資等費用，係屬其主張權利之成本，與冒名行為不具因果關
    係，且購置隨身碟費用非屬損失云云。然被上訴人既不爭執
    甲○○於受警方攔檢交通違規及取締未成年吸菸行為時冒名之
    事，亦即其係在明知將受行政裁罰時冒用被上訴人名義以資
    脫免，被上訴人既未曾有前開違反行政裁罰之行為，自難認
    被上訴人就行政裁罰聲明異議或出庭作證、應訊等事，係屬
    單純主張其自身權利，被上訴人主張兩者不具因果關係，顯
    有違誤，且被上訴人就此支出相關費用，均經原審就此加以
    認定事實並說明詳細理由，此部分事項亦屬事實審法院取捨
    證據、認定事實之職權範圍，應由事實審法院斟酌全辯論意
    旨及調查證據之結果，依自由心證判斷之，上訴意旨逕稱此
    部分認事用法同有違誤，洵無足採。此外，乙○○身為未成年
    人甲○○之母，本即應就甲○○之侵權行為連帶負責，原審更無
    適用法規之錯誤，上訴意旨空言此部分有所違誤，顯無理由
    。綜上，上訴人實未具體指出原審判決有何民事訴訟法第46
    8條、第469條第1款至第5款所定如何違背法令之情事，更未
    指明原審判決所違反之法令條項或其內容以及依訴訟資料有
    何判決違背法令之具體事實，參諸前開說明，自不得謂已合
    法表明上訴理由，從而本件上訴，顯難認為合法。復本件上
    訴人既未依法提起上訴，且已逾上開20日之補提上訴理由法
    定期間，迄今仍未補提合法之上訴理由書，應認本件上訴為
    不合法，而毋庸命其補正，逕以裁定駁回之。
四、本件第二審訴訟費用應依民事訴訟法第436條之32第1項準用
    第436條之19條第1項規定確定其數額為新臺幣1,500元，應
    由上訴人負擔。
五、據上論結，本件上訴為不合法，依民事訴訟法第436條之32
    第1項、第2項、第471條第1項、第444條第1項前段、第95條
    、第78條、第436條之19第1項，裁定如主文。
中　　華　　民　　國　　111 　年　　9 　　月　　30　　日
                  民事第五庭審判長法　官　高文淵
　　　　　　　　　
                                  法　官　連士綱
　　　　　　　　　　　　　　　　　　　　　　
                                  法　官　黃乃瑩
本裁定不得抗告。　　　　　　　　　　　　　　　　　　　　
以上正本係照原本作成。
中　　華　　民　　國　　111 　年　　10　　月　　4 　　日
                                  書記官　許宸和